台灣台中地方法院刑事判決　　　　　　　　　　　　九十三年度交訴緝字第十一號
　　公　訴　人　台灣台中地方法院檢察署檢察官
　　被　　　告　甲○○
右列被告因過失致死等案件，經檢察官提起公訴（九十二年度偵字第八０七二號）及
該署檢察官移
    主    文
甲○○因過失致人於死，處有期徒刑陸月，如易科罰金，以參佰元折算壹日。緩刑貳
年。
被訴肇事逃逸部分，無罪。
    犯罪事實
一、甲○○於民國九十二年三月十五日十時四十分許，並無駕駛執照卻駕駛車號ＯＶ
    －二五七六號自小客車，沿台中縣大雅鄉○○村○○路由大雅鄉往台中市方向行
    駛，途經雅潭路清泉醫院停車場前時，本應注意車前狀況，隨時採取必要之安全
    措施，超越前車時並於前車保持半公尺以上之間隔超過，以避免危險之發生，按
    當時天候晴朗、路面為柏油之村里道路、道路路面乾燥、無缺陷、無障礙物、視
    距良好，且而依當時情形，又無不能注意之情形，乃竟疏於注意車前動態，其車
    輛右側之照後鏡，遂由後方擦撞同向由張淑惠所騎沿機車道行駛之車號ＯＷＭ－
    四六五號機車左側，致張淑惠人車倒地，致顱內出血，送醫延至同年月二十九日
    八時五十分許死亡。
二、案經張淑惠之夫丙○○訴請台灣台中地方法院檢察署檢察官偵查及該署檢察官據
    報相驗後自動檢舉偵查起訴。
    理    由
甲、有罪部分：
一、訊據被告甲○○矢口否認有右揭犯罪事實，辯稱：「我沒有撞到人，車子也沒有
    撞到的痕跡，當時車子很多，可能是擠來擠去，擦撞到」，「當時案發現場人很
    多，又在等紅綠燈，警察在吹哨子，有無擦撞到我的照後鏡，我也不清楚」，「
    有人跟我說我擦撞到人，我回到現場看到很多人，沒有看到人受傷，車子也沒有
    擦撞的痕跡，我就開走」等語。惟查現場目擊證人林嘉青於警詢時證稱：「九十
    三年三月十五日十時四十分許，在大雅鄉○○路清泉醫院停車場旁看到一部藍色
    自小客車踫撞到一部機車，該機車與自小客車均行駛雅潭路往潭子方向，機車在
    藍色自小客車前方，機車行駛機車道遭藍色自小客車踫擦撞到後，機車駕駛人就
    倒地向前滑行幾步」、「藍色自小客車是否右側車身碰撞到機車左側」等語，足
    見被告甲○○確實有碰撞到被害人張淑惠之機車，使其人車倒地而致受傷死亡無
    誤。此外並有道路交通事故調查報告表、現場照片十八張影本在卷可佐，且被害
    人係因本件車禍致顱內出血死亡，亦經檢察官督同法醫師相驗明確，製有相驗屍
    體證明書、驗斷書、及勘驗筆錄等附卷足憑，按汽車行駛時，駕駛人應注意車前
    狀況，隨時採取必要之安全措施；汽車超車時應顯示左方向燈並於前車左側保持
    半公尺以上間隔超過，道路交通安全規則第九十四條第三項、第一百零一條第五
    款分別定有明文。被告於上揭時、地駕車行車，本應注意上開安全規定，且依前
    開道路交通事故調查報告表所載，當時天候晴朗、道路路面乾燥、無缺陷、無障
    礙物、視距良好，亦能注意，竟疏未注意車前狀況，採取適當之安全措施，以致
    肇事致使被害人死亡，其有過失至為顯然，被告之過失行為與被害人之死亡結果
    間，有相當因果關係，被告前開所辯，顯不足採，其過失致人於死之犯行洵堪認
    定。
二、核被告所為，係犯刑法第二百七十六條第一項之過失致人於死罪。被告無照駕駛
    汽車，致人死亡，應依道路交通管理處罰條例第八十六條第一項加重其刑。爰審
    酌被告之過失程度、本件車禍造成被害人死亡家屬所受傷痛程度、被告之犯後態
    度，且被告年歲已大等一切情狀，量處如主文所示之刑，並諭知易科罰金之折算
    標準。又被告並無前科，未曾受有期徒刑以上刑之宣告，有台灣高等法院被告全
    國前案紀錄表及台灣台中地方法院檢察署刑案資料查註紀錄表各一份附卷可佐，
    被告因一時疏忽致犯本罪，經此偵審教訓，當知警惕，且已與被害人家屬達成和
    解，有和解筆錄一份附卷可佐，本院認所宣告之刑，以暫不執行為適當，併予宣
    告緩刑二年，以啟自新。
乙、無罪部分：
一、公訴意旨略：甲○○於上述犯罪事實撞擊被害人張淑惠人車倒地後，逃離現場，
    為路人追及於雅潭路與中正路口告知後假意迴轉至現場後立即逃逸，經人記下車
    號報警而循線查獲，因認甲○○涉有刑法第一百八十五條之四肇事逃逸罪嫌云云
    。
二、按犯罪事實應依證據認定之，無證據不得推定其犯罪事實。又不能證明被告犯罪
    或其行為不罰者，應諭知無罪之判決。刑事訴訟法第一百五十四條、第三百零一
    條第一項，分別定有明文。次按認定不利於被告之事實，須依積極證據，苟積極
    證據不足為不利於被告事實之認定時，即應為有利於被告之認定，更不必有何有
    利之證據，亦有最高法院三十年上字第八一六號判例可資參照。且告訴人之告訴
    ，係以使被告受刑事訴追為目的，其陳述是否與事實相符，仍應調查其他證據以
    資審認，最高法院五十二年台上字第一三００號亦著有判例。訊據被告甲○○堅
    決否認有右揭犯行，辯稱：「伊不知道發生車禍，也沒有肇事逃逸」云云。查被
    告甲○○於警詢偵查中及本院審時即一再辯稱並不知道有發生車禍，且經人告訴
    擦撞到機車，有迴轉至現場看沒有什麼動靜就駛離等語。現場目擊證人林嘉青於
    警詢時亦證稱「機車被自小客車擦撞到後，機車駕駛人就倒地向前滑行幾步．．
    ．．藍色自小客車駕駛人沒有看見有人受傷」（見九十二年偵字第八三三一號第
    八頁背面），足見被告甲○○並有肇事逃逸之主觀犯意，與刑法第一百八十五條
    之四之肇事逃逸罪構成要件不符。此外，復查無其他積極證據足資證明被告有何
    過失犯行，揆諸前開說明，不能證明被告犯罪，自應諭知無罪之判決。
據上論斷，應依刑事訴訟法第二百九十九條第一項前段、第三百零一條第一項、道路
交通管理處罰條例第八十六條第一項、刑法第一百八十五條之四、第七十四條第一款
，罰金罰鍰提高標準條例第一條前段，判決如主文。
本案經檢察官乙○○到庭執行職務。
中      華      民      國      九十四    年     三     月      十七    日
                                  臺灣臺中地方法院交通法庭
                                      審判長法官  許  金  樹
                                            法官  張  清  洲
                                            法官  郭  德  進
右正本證明與原本無異。
如不服本判決，應於判決送達後十日內向本院提出上訴狀( 應附繕本 )，上訴於臺灣
高等法院臺中分院。
                                        書記官
中      華      民      國      九十四    年     三     月    二十二    日
刑法第二百七十六條第一項：
因過失致人於死者，處二年以下有期徒刑、拘役或二千元以下罰金。
                                                                        Ｓ
